臺灣臺南地方法院臺南簡易庭民事判決
110年度南簡字第208號
原      告  林慧敏  
訴訟代理人  郁旭華律師
複代理人    陳郁芬律師
被      告  王曾月雲
上列當事人間請求拆除地上物事件，於民國110年9月27日言詞辯
論終結，本院判決如下：
    主      文
被告應將坐落臺南市○區○○段○○○○○○地號土地上如附圖所示面積
五點五平方公尺之地上物拆除，並將上開土地返還原告及其他全
體共有人。 
訴訟費用由被告負擔。
本判決得假執行，如被告以新臺幣壹拾捌萬壹仟伍佰元為原告預
供擔保得免為假執行。   
    事實及理由
一、原告起訴主張：
　　原告為坐落臺南市○區○○段000000地號土地(下稱系爭土地)
    共有人之一，被告未經原告及其他共有人同意，無權占用系
    爭土地，於其上鋪設如附圖所示面積5.5平方公尺之水泥平
    台(下稱系爭地上物)。爰依民法第767條第1項及第821條之
    規定提起本件訴訟，請求被告等拆除地上物等語。並聲明：
    如第1項所示。
二、被告則以：
　　伊鋪設系爭地上物是為改善環境，為居民謀福利，對原告沒
    有妨害。若將系爭地上物拆除，會使泥土浮上來，故原告不
    得將系爭地上物拆除等語，資為抗辯。並聲明：原告之訴駁
    回。
三、得心證之理由：
  ㈠本件原告主張其為系爭土地之共有人，被告所有之系爭地上
    物，占用系爭土地如附圖所示面積5.5平方公尺等情，業據
    原告提出土地登記第一類謄本為證（見調字卷第13頁），且
    經本院會同臺南市臺南地政事務所至現場履勘，有勘驗筆錄
    、土地複丈成果圖附卷可查（見卷第113頁、第119頁至第12
    1頁），且為被告所不爭執，是原告主張之上開事實，堪信
    為真實。
  ㈡所有人對於無權占有或侵奪其所有物者，得請求返還之。對
    於妨害其所有權者，得請求除去之。有妨害其所有權之虞者
    ，得請求防止之；「各共有人對於第三人，得就共有物之全
    部為本於所有權之請求。但回復共有物之請求，僅得為共有
    人全體之利益為之，民法第767條第1項、第821條分別定有
    明文。倘共有人中之一人起訴時，在聲明中請求應將共有物
    返還於共有人全體，即係為共有人全體利益請求，無須表明
    全體共有人之姓名（最高法院84年台上字第339號判例、86
    年度台上字第1747號判決意旨參照）。以無權占有為原因，
    請求返還土地者，占有人對土地所有權存在之事實無爭執，
    而僅以非無權占有為抗辯者，土地所有權人對其土地被無權
    占有之事實無舉證責任，占有人自應就其取得占有係有正當
    權源之事實證明之（最高法院85年度台上字第1120號判決意
    旨參照）。
  ㈢本件被告雖抗辯因系爭土地原本非常髒亂，伊將土地整理，
    並鋪設系爭地上物，以免塵土飛揚等語。然被告所舖設之系
    爭地上物乃為水泥平台等情，有現場照片附卷可查（見卷第
    117頁），該水泥平台旁邊之土地均舖設地磚，為免系爭土
    地塵土飛揚，亦可將系爭地上物之部分予以拆除，一併鋪設
    地磚或以其他方式，均可以避免塵土飛揚之狀況發生。況且
    ，被告為避免系爭土地塵土飛揚而鋪設系爭地上物，並非占
    用系爭土地有權占用之正當權源。此外，被告未能提出其他
    證據證明其占有系爭土地係屬有權占用之合法權源，故原告
    主張被告所有之系爭地上物無權占用系爭土地，係屬有據，
    自為可採。
  ㈣綜上所述，原告為系爭土地共有人，被告所有之系爭地上物
    無權占有使用系爭土地。從而，原告依民法第767條、第821
    條之規定，請求被告將系爭土地如附圖所示面積5.5平方公
    尺之地上物拆除後，將土地交還原告及其他共有人，為有理
    由，應予准許。
四、本件係就民事訴訟法第427條訴訟適用簡易程序所為被告敗
    訴之判決，爰依同法第389條第1項第3款之規定，職權宣告
    假執行。並依同法第392條第2項，依職權為被告預供擔保，
    得免為假執行之宣告。
五、本件事證已臻明確，兩造其餘主張陳述及所提之證據，經審
    酌後於本件判決結果無影響，爰不逐一論述，附此敘明。
六、訴訟費用負擔之依據：民事訴訟法第78條。
中　　華　　民　　國　　110 　年　　10　　月　 15 　　日
                  臺南簡易庭   法  官  葉淑儀
以上正本係照原本作成。
如不服本判決，應於送達後20日內，向本院提出上訴狀並表明上
訴理由（須附繕本）。如委任律師提起上訴者，應一併繳納上訴
審裁判費。
中　　華　　民　　國　　110 　年　　10　　月　 15 　　日
                               書記官  林幸萱